臺灣高等法院臺中分院刑事判決
111年度交上訴字第1924號

上  訴  人  臺灣苗栗地方檢察署檢察官
上  訴  人  
即  被  告  陳仁通



選任辯護人  侯雪芬律師
上列上訴人因過失致死等案件，不服臺灣苗栗地方法院111年度
交訴字第12號中華民國111年6月30日第一審判決（起訴案號：臺
灣苗栗地方檢察署110年度偵字第5081號、第5686號），提起上
訴，本院判決如下：
    主  文
原判決撤銷。
陳仁通犯因過失致人於死罪，處有期徒刑拾月。緩刑貳年。
    犯罪事實
一、陳仁通於民國110年4月5日11時32分許，駕駛車牌號碼000-0
    000號自用小客貨車，沿苗栗縣頭份市中正一路由西往東方
    向行駛，途經中正一路與中正一路529巷路口，欲左轉駛入
    中正一路529巷時，原應注意汽車行駛時，駕駛人應注意車
    前狀況，並隨時採取必要之安全措施；汽車行駛至交岔路口
    左轉彎時，應距交岔路口30公尺前顯示方向燈或手勢，且轉
    彎車應讓直行車先行；而依當時天候晴，日間自然光線，柏
    油路面乾燥無缺陷，道路無障礙物，視距良好等情形，並無不能
    注意之情事，竟疏未注意及此，即貿然左轉彎。適江○瑄前
    揹其女嬰黃○晴（109年12月出生），無照騎乘車牌號碼000-
    0000號普通重型機車，沿苗栗縣頭份市中正一路由東往西方
    向直行駛來，駛至上開交岔路口時，亦疏未注意行車速度應
    依速限標誌或標線之規定及車前狀況，而在速限50公里之該
    路段，貿然以50至60公里之速度超速向前行駛（江○瑄涉犯
    過失致死部分，由檢察官另為緩起訴處分），2車均互相閃
    避不及，在該路口發生碰撞，江○瑄人車倒地後，江○瑄因此
    受有右側前臂挫擦傷、右側食指挫擦傷、左側小腿挫擦傷等
    傷害，其女黃○晴則受有頭部外傷併顱骨骨折及顱內出血之
    傷害，經送往童綜合醫療社團法人童綜合醫院急救，延至同
    日下午6時40分許，因頭部外傷性顱內出血、中樞神經性休
    克不治死亡。至陳仁通於肇事後留在事故現場，向前來處理
    尚不知肇事者為何人之員警坦承肇事而自首，並接受裁判。
二、案經江○瑄、黃○晴之父黃○倫告訴及由臺灣苗栗地方檢察署
    檢察官相驗後簽分偵查起訴。
    理  由
壹、證據能力部分
一、本判決下述所引用上訴人即被告陳仁通（下稱被告）以外之
    人於審判外之供述證據，檢察官、被告及辯護人於本院準備
    程序時均同意有證據能力（見本院卷第66頁），且迄本院言
    詞辯論終結前，就該等證據之證據能力，皆未聲明異議，而
    本院審酌上開供述證據資料製作時之情況，並無不當取供或
    證明力明顯過低之瑕疵，認以之作為證據應屬適當，依刑事
    訴訟法第159條之5規定，認均具有證據能力。
二、本件判決以下引用之非供述證據，經本院於審理時依法踐行
    調查證據程序，與本案待證事實具有自然之關聯性，且無證
    據證明係公務員違法取得之物，依法自得作為證據。
貳、認定犯罪事實所憑之證據及理由
一、上開犯罪事實，業據被告於原審及本院審理時均坦承不諱，
    核與告訴人江○瑄於警詢時指訴之情節相符（見相驗卷第31
    至41頁），並經證人即被告之妻鍾鳳琴於警詢時證述明確（
    見相驗卷第43至47頁），且有苗栗縣警察局頭份分局處理相
    驗案件初步調查報告暨報驗書、道路交通事故現場圖、道路
    交通事故調查報告表㈠、㈡、車輛詳細資料報表、苗栗縣警察
    局頭份分局斗坪派出所道路交通事故肇事人自首情形紀錄表
    、消防機關救護紀錄表（苗栗縣政府消防局）、童綜合醫療
    社團法人童綜合醫院一般診斷書（黃○晴部分）、為恭紀念
    醫院乙種診斷證明書、為恭醫院急診病歷、護理紀錄、放射
    科報告（黃○晴部分）、現場照片25張、死者照片在卷可稽
    （見相驗卷第9、15至19、57、71、79至139頁）；復經本院
    勘驗卷附之監視錄影畫面，顯示被告有以下過失：未在距交
    岔路口30公尺前即顯示方向燈、轉彎車未讓直行車先行、未
    注意車前狀況採取必要之安全措施，有本院勘驗筆錄附卷可
    按（見本院卷第62至63頁）。又被害人黃○晴（下稱被害人
    ）確因本件車禍受有頭部外傷併顱骨骨折及顱內出血之傷害
    ，經送醫救治後，仍因頭部外傷性顱內出血，中樞神經性休
    克死亡，亦經臺灣苗栗地方檢察署檢察官會同法醫師相驗屬
    實，有臺灣苗栗地方檢察署檢察官勘（相）驗筆錄、相驗屍
    體證明書、檢驗報告書、相驗照片等件在卷可參（見相驗卷
    第141至164、171至201頁）。故被告前開自白，與犯罪事實
    相符，堪予採信。
二、按汽車行駛時，駕駛人應注意車前狀況，並隨時採取必要之
    安全措施。汽車行駛至交岔路口左轉彎時，應距交岔路口30
    公尺前顯示方向燈或手勢，換入內側車道或左轉車道，行至
    交岔路口中心處左轉，並不得占用來車道搶先左轉。轉彎車
    應讓直行車先行。道路交通安全規則第94條第3項、第102條
    第1項第5款、第7款分別定有明文。被告係領有汽車駕駛執
    照之人，對上開規定應有所知悉。經查，本件車禍之發生，
    依上開說明，係被告駕駛車牌號碼000-0000號自用小客貨車
    ，沿苗栗縣頭份市中正一路由西往東方向行駛，途經中正一
    路與中正一路529巷路口，欲左轉駛入中正一路529巷時，原
    應注意汽車行駛時，駕駛人應注意車前狀況，並隨時採取必
    要之安全措施；汽車行駛至交岔路口左轉彎時，應距交岔路
    口30公尺前顯示方向燈或手勢，且轉彎車應讓直行車先行；
    而依當時天候晴，日間自然光線，柏油路面乾燥無缺陷，道路
    無障礙物，視距良好等情形，並無不能注意之情事，竟疏未注
    意及此，即貿然左轉，與對向由告訴人江○瑄所騎乘之車牌
    號碼000-0000號普通重型機車，在該交岔路口發生碰撞，致
    告訴人江○瑄因此受有右側前臂挫擦傷、右側食指挫擦傷、
    左側小腿挫擦傷等傷害，其女黃○晴則受有頭部外傷併顱骨
    骨折及顱內出血之傷害，經送醫院急救仍不治死亡，其顯有
    過失甚明，且被告之過失與告訴人江○瑄之受傷、被害人黃○
    晴之死亡間，當具有相當因果關係甚明。本案交通事故經檢
    察官送請交通部公路總局新竹區監理所竹苗區車輛行車事故
    鑑定會鑑定結果，亦認為：「一、陳仁通駕駛自用小客貨車
    ，未依規定距離顯示方向燈光即行駛入號誌管制路口左轉彎
    ，又未充分注意對向直行駛入之車輛並讓其先行，為肇事主
    因。二、江○瑄前揹嬰孩且無照駕駛普通重型機車，於日間
    光線良好時段，超速行經號誌管制路口，又未充分注意車前
    路口之狀況，為肇事次因。」有交通部公路總局新竹區監理
    所110年7月27日竹監鑑字第1100103842號函暨所附之鑑定意
    見書1份在卷可參（見相驗卷第239至246頁），上訴意旨雖
    認被告有依規定打方向燈，且打方向燈的時間未短，此部分
    並未為反注意義務等語，惟參照本院勘驗筆錄，被告確實未
    在距交岔路口30公尺前即顯示方向燈而違反道路交通安全規
    則，即難認未違反注意義務而無過失，其此部分所辯尚不足
    採。至告訴人江○瑄前揹其女嬰黃○晴，無照騎乘車牌號碼00
    0-0000號普通重型機車，未注意該路段之速限為50公里，仍
    貿然以50至60公里之速度超速行駛，復又未注意車前狀況，
    雖亦應負部分之肇事責任，然仍不能因此解免被告應負過失
    之責。亦即被告對於本案交通事故之發生，應負主要之肇事
    責任，告訴人江○瑄則應負次要之肇事責任。從而，本案事
    證明確，被告之過失犯行，堪以認定，應依法論科。
參、論罪科刑
    核被告所為，係犯刑法第276條之過失致人於死罪、同法第2
    84條前段之過失傷害罪。被告以一過失行為，同時觸犯上開
    兩罪名，為想像競合犯，應依刑法第55條前段之規定，從一
    重之過失致人於死罪處斷。查被告於肇事後，留在事故現場
    ，向據報前來處理尚不知肇事者為何人之員警坦承肇事等情
    ，有苗栗縣警察局頭份分局斗坪派出所道路交通事故肇事人
    自首情形紀錄表1份在卷可佐（見相驗卷第79頁），足見被
    告係在有偵查權之員警發覺犯罪人前，自行向員警承認肇事
    ，符合自首要件，依刑法第62條前段之規定，減輕其刑。
肆、本院之判斷　　
一、原審法院以被告之罪證明確，予以論罪科刑，固非無見。惟
    查，被告於本院審理時已與告訴人江○瑄、黃○倫達成和解，
    並依約賠償告訴人黃○倫新臺幣（下同）200萬7720元、告訴
    人江○瑄200萬元完畢，有和解筆錄附卷可按（見本院卷第53
    至55頁），並據告訴代理人於本院審理時確認在卷（見本院
    卷第104頁），原審未及審酌及此，將上開有利於被告之量
    刑因子據為量刑參考，尚有未洽。被告上訴意旨主張其有依
    規定打方向燈等語，及檢察官上訴主張原審量刑過輕，雖均
    無理由，惟被告上訴主張原審量刑過重，為有理由，自應由
    本院予以撤銷改判。
二、爰以行為人責任為基礎，審酌被告駕駛自用小客貨車行經肇
    事路口時，疏未注意車前狀況，亦未依規定於距路口30公尺
    前顯示左轉方向燈，以提醒對向駛來之車輛，復未注意車前
    狀況、禮讓直行車，即貿然提前左轉，使對向無照騎乘普通
    重型機車之告訴人江○瑄來不及停煞，兩車因此發生碰撞，
    使告訴人江○瑄受傷、被害女嬰黃○晴送醫不治死亡，其行為
    不僅侵害女嬰黃○晴之生命法益，更使被害人家屬突遭失去
    親人之傷痛，惟念及其犯後坦認犯行，於本院審理時已與告
    訴人2人達成民事和解，且已依約賠償，兼衡被告對本件車
    禍之發生，應負主要之肇事責任，及被告自陳其教育程度為
    專科畢業，目前從事燈飾安裝，與妻育有1子2女等一切情狀
    ，量處如主文第2項所示之刑。
三、查被告前未曾有任何犯罪科刑及執行前科，此有臺灣高等法
    院被告前案紀錄表在卷可稽，本院審酌被告於本院審理中已
    與告訴人2人達成和解，和解筆錄中亦載明告訴人2人同意法
    院對於被告為緩刑之宣告（見本院卷第55頁），是被告因一
    時過失而偶罹刑章，經此偵、審程序及罪刑之宣告，應知所
    警惕，謹言慎行，因認其所受刑之宣告，以暫不執行為適當
    ，爰依刑法第74條第1項第1款之規定，併予宣告緩刑2年，
    以啟自新。
據上論結，應依刑事訴訟法第369條第1項前段、第364條、第299
條第1項前段，刑法第276條、第284條前段、第62條前段、第55
條前段、第74條第1項第1款，刑法施行法第1條之1第1項，判決
如主文。
本案經檢察官張智玲提起公訴，檢察官吳宛真提起上訴，檢察官
李芳瑜到庭執行職務。
中　　華　　民　　國　　111 　年　　10　　月　　25　　日
            刑事第九庭   審判長法　官　紀  文  勝
                               法　官  姚  勳  昌
                               法　官  紀  佳  良 
以上正本證明與原本無異。
如不服本判決應於收受送達後20日內向本院提出上訴書狀，其未
敘述上訴理由者，並得於提起上訴後20日內向本院補提理由書狀
（均須按他造當事人之人數附繕本）「切勿逕送上級法院」。因
疫情而遲誤不變期間，得向法院聲請回復原狀。 

                               書記官  洪  鴻  權 
　　　　　　　　　　　　　　　 
中　　華　　民　　國　　111 　年　　10　　月　　25　　日